最高法院刑事判決　　　　　　　　　　　　　　　九十一年度台上字第一九六五號
　　上　訴　人　甲○○
右上訴人因違反毒品危害防制條例等罪案件，不服台灣高等法院台南分院中華民國八
十八年十二月二十三日第二審判決（八十八年度上訴字第一一五七號，起訴案號：台
灣台南地方法院檢察署八十八年度偵字第一八九二、一八九三號），提起上訴，本院
判決如左：
    主  文
原判決關於連續販賣第貳級毒品部分撤銷，發回台灣高等法院台南分院。
其他上訴駁回。
    理  由
一撤銷發回（連續販賣第二級毒品）部分：
本件原判決認定上訴人甲○○基於意圖營利之概括犯意，於民國八十八年一月三十一
日下午二時許，在台南縣永康市○○街台南高級農業職業學校後門，以新台幣（下同
）五千元之價格，販賣二小包第二級毒品安非他命予黃淑君，已收取三千元，黃淑君
尚積欠二千元。嗣於同日下午四時許，黃淑君為新營憲兵隊查獲，乃供出安非他命來
源，並配合憲兵人員，以行動電話與上訴人聯絡，佯以欲清償所欠之二千元及另購一
萬元之安非他命，並約定於當晚七時許在台南高級農業職業學校後門轉角處交易，新
營憲兵隊便衣憲兵遂至該處埋伏守候，上訴人攜帶四小包安非他命前來交易，見埋伏
憲兵趨前圍捕，立將四小包安非他命丟棄地上，而為憲兵人員當場查扣得該四小包安
非他命（重六‧八六六二公克）等情。因而撤銷第一審關於此部分之判決，改判仍論
處上訴人連續販賣第二級毒品罪刑，固非無見。
惟查：(一)、訊問證人，應出以懇切之態度，不得用強暴、脅迫、利誘、詐欺、疲勞訊
問或其他不正之方法，刑事訴訟法第一百九十二條、第九十八條定有明文。故證人之
證言必須出於其任意性之陳述，否則即不具證據能力，不能採為判決基礎。本件證人
黃淑君於新營憲兵隊調查時固曾為不利於上訴人之證言，但於原審已否認其上開供述
為真正，據稱：「憲兵隊的人員一直要我說向甲○○買（安非他命），我是原本說跟
甲○○一起去買的，憲兵隊的人說甲○○已承認了」，「憲兵隊的人要我這樣說，…
…」（原審卷第一二三頁正、反面）。已主張其於新營憲兵隊調查時所為證言，並非
出於任意性之陳述，原審對其上開主張未予調查，即率採為主要判決基礎之一，於法
已屬有違。(二)、原判決主文欄諭知沒收銷燬扣案安非他命四小包，重六‧九公克，但
事實欄則載為「扣得四小包安非他命（重六‧八六六二公克）」，理由欄亦說明「扣
案四小包安非他命（重六‧八六六二公克），乃被告（上訴人）甲○○擬販賣予黃淑
君第二級毒品，應依毒品危害防制條例第十八條第一項規定，宣告沒收銷燬之」（原
判決第七頁倒數第二行，至第八頁第一行），主文與事實、理由，亦有矛盾。上訴意
旨指摘原判決違法，非無理由，此部分應認有發回更審之原因。
二上訴駁回部分：
(一)施用第二級毒品部分：
按刑事訴訟法第三百七十六條所列各罪之案件，經第二審判決者，不得上訴於第三審
法院，法有明文。本件上訴人因連續施用第二級毒品部分，原判決係依毒品危害防制
條例第十條第二項論處罪刑，核屬刑事訴訟法第三百七十六條第一款之案件。依首開
說明，既經第二審判決，自不得上訴於第三審法院，上訴人就此部分竟復提起上訴，
顯為法所不許，應予駁回。
(二)被訴施用第一級毒品部分：
查刑事訴訟法之上訴制度，其允許受不利益判決之被告得為上訴，乃在許其為自己之
利益，請求上級法院救濟而設，故被告不得為自己之不利益而提起上訴。本件上訴人
被訴施用第一級毒品部分，原判決係認上訴人之犯罪不足證明，諭知無罪，此部分判
決對上訴人有利，依上開說明，上訴人就此部分即不得提起上訴。乃上訴人就此部分
亦一併上訴，自與被告為自己利益請求救濟之上訴制度本旨有違，此部分之上訴自非
適法，亦應予駁回。
據上論結，應依刑事訴訟法第三百九十七條、第四百零一條、第三百九十五條前段，
分別判決如主文。
中      華      民      國    九十一    年      四      月     十一     日
                              最高法院刑事第十二庭
                                  審判長法官  張  淳  淙
                                        法官  謝  俊  雄
                                        法官  蘇  振  堂
                                        法官  邵  燕  玲
                                        法官  張  清  埤
      右正本證明與原本無異
                                              書  記  官
中      華      民      國    九十一    年      四      月     十七     日
